臺灣臺中地方法院刑事判決　　　　 100年度易字第1986號
公　訴　人　臺灣臺中地方法院檢察署檢察官
被　　　告　CHEN AMPO.
　　　　　　THONGKHAM.
上列被告等因賭博等案件，經檢察官聲請以簡易判決處刑（100
年度速偵字第2001號），嗣經本院簡易庭認不宜簡易判決處刑，
簽請移由刑事普通庭依通常程序審理，本院依法獨任進行審判程
序判決如下：
    主  文
CHEN AMPORN（查煥蕊）共同違反未依電子遊戲場業管理條例規
定，辦理營利事業登記者，不得經營電子遊戲場業之規定，處拘
役貳拾日，如易科罰金，以新臺幣壹仟元折算壹日。扣案之電子
遊戲機壹臺（含IC版壹片）、機具內之賭資壹萬仟壹佰元，均
沒收。
THONGKHAM UTHAITHEP（武邰）在公眾得出入之場所賭博財物，
處罰金新臺幣仟元，如易服勞役，以新臺幣壹仟元折算壹日。
扣案之賭資貳佰拾元，沒收。
    事  實
一、CHEN AMPORN（查煥蕊）係址設臺中市○○區○○路1-13號
    之泰國雜貨店（無店招）之負責人，其明知並未依電子遊戲
    場業管理條例之規定向主管機關辦理營利事業登記，竟仍與
    真實姓名年籍不詳自稱「阿銘」之成年男子共同基於意圖營
    利之集合犯意聯絡，自民國（下同）100年4月17日起至同年
    4月23日止，基於反覆、延續實行經營之犯意，陸續在上開
    公眾得出入之泰國雜貨店1樓內，擺設賭博性電子遊戲機「
    彩金大聯盟超級瑪莉」1臺，用以聚集不特定之賭客賭博財
    物。其賭博方式係由不特定之賭客以新臺幣（下同）10元硬
    幣投入機具投幣孔，每投入1枚可得10分把玩對賭，以1比1
    之比率押注，若押中其所押注之標的，該機器之退幣口即退
    出不特定倍數之彩金；若賭客未押中，則賭金歸查煥蕊及綽
    號「阿銘」之成年男子所有。嗣於100年4月23日晚上20時5
    分許，為警據報前往上址臨檢，並扣得上開電子遊戲機1台
    （含IC板1片）、機具內之賭資1萬3100元及THONGKHAM UTHA
    ITHEP（武邰）當場在上開場所賭博財物所贏得之賭資230元
    。
二、案經臺中市政府警察清水分局報請臺灣臺中地方法院檢察署
    檢察官偵查後，聲請以簡易判決處刑，嗣經本院簡易庭簽請
    認宜適用通常程序審理。
    理  由
一、按除簡式審判程序、簡易程序及刑事訴訟法第三百七十六條
    第一款、第二款（第一款：最重本刑為三年以下有期徒刑、
    拘役或專科罰金之罪。第二款：刑法第三百二十條、第三百
    二十一條之竊盜罪。）所列之罪之案件外，第一審應行合議
    審判，刑事訴訟法第二百八十四條之一修正條文定有明文。
    本件被告所犯係屬刑事訴訟法第三百七十六條第一款所列之
    最重本刑為三年以下有期徒刑、拘役或專科罰金之罪，依法
    獨任進行審理程序，合先敘明。
二、按現行刑事訴訟法為保障被告之反對詰問權，排除具有虛偽
    危險性之傳聞證據，以求實體真實之發見，於該法第一百五
    十九條第一項明定被告以外之人於審判外之言詞或書面陳述
    ，除法律有規定者外，不得作為證據。而刑事訴訟法第一百
    五十九條之一至一百五十九條之四有傳聞法則之例外規定，
    且被告以外之人於審判外之陳述，雖不符前四條之規定，而
    經當事人於審判程序同意作為證據，法院審酌該言詞陳述或
    書面陳述作成時之情況，認為適當者，亦得為證據；當事人
    、代理人或辯護人於法院調查證據時，知有第一百五十九條
    第一項不得為證據之情形，而未於言詞辯論終結前聲明異議
    者，視為有前項之同意，刑事訴訟法第一百五十九條之五定
    有明文。其立法意旨在於傳聞證據未經當事人之反對詰問予
    以核實，原則上先予排除。惟若當事人已放棄反對詰問權，
    於審判程序中表明同意該等傳聞證據可作為證據；或於言詞
    辯論終結前未聲明異議，基於尊重當事人對傳聞證據之處分
    權，及證據資料愈豐富，愈有助於真實發見之理念，且強化
    言詞辯論主義，使訴訟程序得以順暢進行，上開傳聞證據亦
    均具有證據能力。本件檢察官、被告2人並未就本院以下所
    引用被告以外之人於審判外之陳述有所爭執，且迄於言詞辯
    論終結前，均未主張有刑事訴訟法第一百五十九條第一項不
    得為證據之情形，是應認已同意作為證據，且經本院審酌後
    ，認無不適當之情形，應認均有證據能力，合先敘明。
三、訊據被告CHEN AMPORN（查煥蕊）、THONGKHAM UTHAITHEP（
    武邰）對於上揭事實均坦承不諱，互核所供述之情節亦相符
    合，並有扣案如事實欄所載之物及臺中市政府警察局清水分
    局清泉派出所臨檢紀錄表、臺中市政府警察局清水分局扣押
    筆錄、扣押物品目錄表及職務報告、刑案現場測繪圖及現場
    照片7張等在卷可稽。足徵被告查煥蕊、武邰2人之自白均與
    事實相符，事證至臻明確，被告查煥蕊、武邰2人犯行均洵
    堪認定。
四、按電子遊戲場業管理條例於八十九年二月三日經總統公布施
    行，並自同年月五日生效，是該條例生效後，設置以電腦方
    式操縱，產生或顯示聲光影像、圖案、動作之電子遊戲機，
    供不特定人為益智或娛樂之營利事業（同條例第三條、第四
    條參照），應依電子遊戲場業管理條例第十一條之規定辦理
    營利事業登記，未依該條例辦理營利事業登記者，依同條例
    第十五條之規定，即不得經營電子遊戲場業。又按電子遊藝
    場業管理條例第一條明示「為管理電子遊戲場業，並維護社
    會安寧，善良風俗、公共安全及國民身心健康，特設定本條
    例。」是該條例立法目的之一即在於管理電子遊戲場業。而
    所謂電子遊戲場業，依該條例第二條規定，係指設置電子遊
    戲機供不特定人益智娛樂之營利事業。換言之，僅須設置電
    子遊戲機供人娛樂以營利者，即屬電子遊戲場業管理條例所
    指之電子遊戲場業，其規模如何則非所問。再者，依該條例
    第十六條規定，非電子遊戲場業之其他營利事業，不得就其
    營業場所，供他人設置電子遊戲機營業，如違反該條規定，
    依第二十八條規定處行為人新台幣十萬元以上五十萬元以下
    罰鍰，並限期令其改善，是在非電子遊戲場業之其他營利事
    業場所設置電子遊戲機以營利者，仍屬由該條例規範之範疇
    ，益徵該條例所指之電子遊戲場業並不專以設置電子遊戲機
    供人娛樂為限，在非電子遊戲場業之其他營利事業場所設置
    者仍屬之。是如係在自己經營之非電子遊戲場業之營業場所
    ，附帶擺設電子遊戲機供人娛樂者，仍屬該條例第三條所指
    之「設置電子遊戲機供不特定人益智娛樂之營利事業」，依
    該條例第十五條規定，仍應辦理營利事業登記後始得營業。
    換言之，所謂電子遊戲場業，僅須有設置電子遊戲機供人為
    益智娛樂者即屬之（該條例第二條），至其係專以提供電子
    遊戲機供人娛樂或在非電子遊戲場業之營業場所附帶提供電
    子遊戲機供人娛樂，應非所問。從而在非電子遊戲場業之營
    業場所（如超商、保齡球館等），附帶擺設電子遊戲機供人
    娛樂者，仍須依該條例第十五條規定辦理營利事業登記後始
    得擺設，否則，仍應依該條例二十二條論罰，核先敘明。再
    按電子遊戲場業管理條例所稱電子遊戲機，係指利用電、電
    子、電腦、機械或其他類似方式操縱，以產生或顯示聲光影
    像、圖案、動作之遊戲機具，或利用上述方式操縱鋼珠或鋼
    片發射之遊樂機具，但未具影像、圖案，僅供兒童騎乘者，
    不包括在內，電子遊戲場業管理條例第十五條、第三條、第
    四條第一項分別定有明文。雖同條例第四條第二項規定電子
    遊戲機不得有賭博之設計及裝置，並分類為益智類、鋼珠類
    、娛樂類。然此僅係規範電子遊戲機不得有賭博之設計及裝
    置，並非有賭博之設計及裝置即非屬電子遊戲機，此參諸同
    條例第四條第一項關於電子遊戲機之定義，及僅排除未具影
    像、圖案，僅供兒童騎乘之機種即明。參諸經濟部依電子遊
    戲場業管理條例第四條第三項規定訂定之電子遊戲機分類標
    準第二條第三款第三目所定之娛樂類電子遊戲機係「其操作
    結果具射倖性，且所得之分數得作為兌換獎品之憑証或作為
    轉押注使用者屬之」，此即與一般所謂「電動賭博機具」特
    徵相符。足見電子遊戲場業管理條例第四條並未認有賭博之
    設計及裝置之電子遊戲機，非屬電子遊戲機。再觀諸電子遊
    戲場業管理條例第七條所定電子遊戲場業者不得陳列、使用
    未經中央主管機關評鑑分類及公告之電子遊戲機及擅自修改
    已評鑑分類之電子遊戲機。電子遊戲機之機具結構或軟體經
    修改者，視為新型機種，應即依規定申請檢驗及評鑑分類。
    違反同條例第七條第一項規定者，依同條例第二十二條第三
    項處負責人或行為人新台幣十萬元以上五十萬元以下罰鍰，
    可知未經中央主管機關評鑑分類及公告之電子遊戲機及擅自
    修改已評鑑分類之電子遊戲機僅屬不得陳列、使用之非法電
    子遊戲機，並非不屬電子遊戲機，其陳列、使用非法電子遊
    戲機業者，亦未被排除而認其非屬電子遊戲場業者。又同條
    例第二十一條更明定電子遊戲場業不得設置電子遊戲場業管
    理條例施行前已公告查禁之電子遊戲機供人娛樂，違反者依
    同條例第三十五條處罰鍰，並撤銷其公司或營利事業之登記
    或部分登記事項，併將其機具沒入銷燬，其涉有賭博嫌疑者
    移送司法機關依法辦理。益徵有賭博之設計及裝置之遊戲機
    仍屬電子遊戲場業管理條例所稱之電子遊戲機，從而，有賭
    博之設計及裝置之遊戲機，只要係利用電、電子、電腦、機
    械或其他類似方式操縱，以產生或顯示聲光影像、圖案、動
    作之遊戲機具，或利用上述方式操縱鋼珠或鋼片發射之遊樂
    機具，且無未具影像、圖案，僅供兒童騎乘者之情形，即屬
    電子遊戲場業管理條例所稱之電子遊戲機，與其是否有賭博
    之設計及裝置無關，電子遊戲場業管理條例並未將有賭博之
    設計及裝置之遊戲機排除在規範之外。又如認賭博性電子遊
    戲機非屬電子遊戲場業管理條例所稱之電子遊戲機，則必產
    生未依電子遊戲場業管理條例規定辦理營利事業登記之業者
    設置經中央主管機關評鑑分類及公告之電子遊戲機時，應依
    電子遊戲場業管理條例第二十二條論罪科刑，反而設置賭博
    性電子遊戲機供人賭博時，不得依電子遊戲場業管理條例論
    罪科刑，尤其在刑法第二百六十六條第一項之普通賭博罪時
    ，更將產生未依電子遊戲場業管理條例規定辦理營利事業登
    記之業者設置經中央主管機關評鑑分類及公告之電子遊戲機
    時，應依電子遊戲場業管理條例第二十二條論罪科刑（刑責
    較重），反而設置未經中央主管機關評鑑分類及公告之賭博
    性電子遊戲機供人賭博時，僅依刑法第二百六十六條第一項
    之普通賭博罪論罪科刑（刑責較輕）之不公平現象。次按刑
    法已於九十四年二月二日修正公布，刪除刑法第五十六條關
    於連續犯之規定，且自九十五年七月一日起施行。（一）、
    按刪除連續犯規定之修正理由已有「至連續犯之規定廢除後
    ，對於部分習慣犯，例如竊盜、吸毒等犯罪，是否會因適用
    數罪併罰而使刑罰過重產生不合理之現象一節，在實務運用
    上應可參考德、日等國之經驗，委由學界及實務以補充解釋
    之方式，發展接續犯之概念，對於合乎接續犯或包括的一罪
    之情形，認為構成單一之犯罪，以限縮數罪併罰之範圍，用
    以解決上述問題」之說明。（二）、且按刑事法若干犯罪行
    為態樣，本質上原具有反覆、延續實行之特徵，立法時既予
    特別歸類，定為犯罪構成要件之行為要素，則行為人基於概
    括之犯意，在密切接近之一定時、地持續實行之複次行為，
    倘依社會通念，於客觀上認為符合一個反覆、延續性之行為
    觀念者，於刑法評價上，即應僅成立一罪。學理上所稱「集
    合犯」之職業性、營業性或收集性等具有重複特質之犯罪均
    屬之，例如經營、從事業務、收集、販賣、製造、散布等行
    為概念者是，亦有最高法院九十五年度台上字第一Ｏ七九號
    刑事判決意旨可資參照。基此，被告前開犯行，陸續在前揭
    時間內之短短7日之密切接近之時間內持續實行多次之複次
    犯罪行為；依社會通念，於客觀上認為應係符合一個反覆、
    延續性之行為觀念，於刑法評價上，即應僅成立包括一罪之
    「集合犯」之實質一罪，亦併此敘明。是核被告查煥蕊所為
    ，係違反電子遊戲場業管理條例第15條之規定，而應依同條
    例第22條之規定論處，及犯刑法第266條第1項前段等罪。至
    於原起訴之觸犯刑法第268條之供給賭博場所、聚眾賭博賭
    博等罪嫌，業經蒞庭公訴檢察官當庭減縮（見本院100年7月
    26日審判筆錄）。另被告武邰所為，係犯刑法第266條第1項
    前段之賭博罪。被告查煥蕊與綽號「阿銘」之成年男子間，
    有犯意聯絡及行為分擔，為共同正犯。被告查煥蕊以1行為
    同時觸犯上開2罪名，為想像競合犯，應依刑法第55條前段
    之規定，從一重之違反電子遊戲場業管理條例第22條之罪論
    處。爰審酌被告查煥蕊、武邰等2人犯罪之動機、目的、手
    段、品行均佳，並無不良前科，此有台灣台中地方法院檢察
    署刑案資料查註紀錄表2份在卷可按、所生危害及犯罪後均
    坦認罪愆，頗具悔意，犯後態度尚佳等一切情狀，分別量處
    如主文所示之刑，被告查煥蕊並諭知易科罰金及被告武邰部
    分亦諭知易服勞役之折算標準，以資懲儆。扣案之前揭電子
    遊戲機1台（含IC板1片）係當場賭博之器具，賭資13100元
    係在機臺內之財物，不論是否屬犯人所有，均應依刑法第26
    6條第2項之規定宣告沒收之。另被告武邰把玩上開遊戲機所
    贏得之賭資230元係因犯罪所得之物，應依刑法第38條第1項
    第3款之規定宣告沒收。
據上論斷，應依刑事訴訟法第四百五十二條、第二百九十九條第
一項前段、第二百八十四條之一、電子遊戲場業管理條例第二十
二條、刑法第十一條前段、第二十八條、第二百六十六條第一項
前段、第二項、第五十五條前段、第四十一條第一項前段、第四
十二條第三項前段、第三十八條第一項第三款，刑法施行法第一
條之一第一項、第二項前段，判決如主文。
中    華    民    國   100    年    8     月    9     日
                            刑事第七庭法  官  洪俊誠
以上正本證明與原本無異。
如不服本判決，應於判決收受送達後10日內向本院提出上訴狀，
上訴於臺灣高等法院臺中分院（並應敘述具體上訴理由及檢附繕
本）。上訴書狀如未敘述上訴理由，應於上訴期間屆滿後20日內
補提上訴理由書於本院（均須按他造當事人之人數附具繕本）「
切勿逕送上級法院」。
告訴人或被害人對於判決如有不服具備理由請求檢察官上訴者，
其上訴期間之計算係以檢察官收受判決正本之日期為準。
                                      書記官  施玉卿
中    華    民    國   100    年    8     月    9     日
附錄論罪科刑實體法條文：
電子遊戲場業管理條例第15條：
未依本條例規定領有電子遊戲場業營業級別證者，不得經營電子
遊戲場業。
電子遊戲場業管理條例第22條：
違反第 15 條規定者，處行為人 1 年以下有期徒刑、拘役或科
或併科新台幣 50 萬元以上 250 萬元以下罰金。
中華民國刑法第266條（普通賭博罪與沒收物）：
在公共場所或公眾得出入之場所賭博財物者，處 1 千元以下罰
金。但以供人暫時娛樂之物為賭者，不在此限。
（罰金部份業經刑法施行法第一條之一第二項前段提高30倍為新
台幣3萬元）
當場賭博之器具與在賭檯或兌換籌碼處之財物，不問屬於犯人與
否，沒收之。
刑法施行法第一之一條（95年06月14日修正）：
中華民國九十四年一月七日刑法修正施行後，刑法分則編所定罰
金之貨幣單位為新臺幣。
九十四年一月七日刑法修正時，刑法分則編未修正之條文定有罰
金者，自九十四年一月七日刑法修正施行後，就其所定數額提高
為三十倍。但七十二年六月二十六日至九十四年一月七日新增或
修正之條文，就其所定數額提高為三倍。